【裁判字號】    92,訴,102
【裁判日期】    920718
【裁判案由】    偽造有價證券等
【裁判全文】
臺灣花蓮地方法院刑事判決                          九十二年度訴字第一二號
    公  訴  人  臺灣花蓮地方法院檢察署檢察官
    被      告  乙○○
    指定辯護人  本院公設辯護人甲○
右列被告因偽造有價證券等案件，經檢察官提起公訴（九十一年度偵字第一二四七號
），本院判決如左：
    主  文
乙○○意圖供行使之用，而偽造有價證券，處有期徒刑參年肆月。
貸款申請書、開戶申請資料及借款契約上所偽造之「高祿翔」署名各貳枚、壹枚、參
枚均沒收，及以高祿翔為發票人、面額新台幣八十萬元、發票日為八十九年十月十六
日之本票上所偽造之高祿翔署名及印文各貳枚均沒收。
    事  實
一、緣乙○○為如新洗車行之實際負責人，高祿翔為名義上之負責人，乙○○明知高
    祿翔並未同意其向銀行借款，竟與不詳姓名之成年人，共同意圖為自己不法之所
    有，暨行使偽造私文書之概括犯意聯絡，先於民國八十九年九月下旬某日，在花
    蓮縣花蓮市○○路五四九巷四弄三號如新洗車行內，佯以如新洗車行高祿翔之名
    義填寫貸款申請書，並由有犯意聯絡之不詳姓名成年人在該申請書之行號負責人
    及連帶保證人欄上偽簽高祿翔署名二枚，其則盜蓋高祿翔印章（高祿翔先前同意
    乙○○自行刻印，供作洗車行收受郵件之用）於該申請書上（盜蓋二枚），而偽
    造私文書後，交予不知情之花蓮區中小企業銀行職員丙○○持向該分行申請貸款
    ，嗣該分行同意核准貸款金額新台幣（下同）八十萬元，乙○○復於八十九年十
    月十三日，在如新洗車行內，以高祿翔名義偽造開戶申請書、借款契約，並由有
    犯意聯絡之不詳姓名成年人於花蓮區中小企業銀行開戶申請資料之印鑑欄、戶名
    及負責人欄，以及借款契約上借款人、連帶保證人及對保簽章欄，各偽簽「高祿
    翔」署押一枚以及三枚，其則盜蓋上開高祿翔印章於其上（於開戶申請書上盜蓋
    一枚，於借款契約上盜蓋三枚），且同時意圖供行使之用，以相同方式偽造高祿
    翔為發票人、發票日八十九年十月十六日、面額八十萬元之本票一張，亦由有偽
    造有價證券犯意聯絡之不詳姓名成年人於本票上偽簽高祿翔署押二枚，其則盜蓋
    高祿翔印章二枚於本票（本票上另有林秋香以共同發票人之身分所為之簽名及蓋
    章）後，將開戶資料、借款契約及本票交予不知情之丙○○持向花蓮區中小企業
    銀行申請貸款，致花蓮區中小企業銀行誤認確為高祿翔本人申請貸款，而於同月
    十六日核撥貸款金額八十萬元予乙○○，足以生損害於花蓮區中小企業銀行及高
    祿翔。嗣因乙○○未依約償還借款，經花蓮區中小企業銀行以高祿翔為債務人向
    本院聲請支付命令，經高祿翔異議，乃由本院民事庭審理，而查悉上情。
二、案經本院函請台灣花蓮地方法院檢察署檢察官偵查起訴。
    理  由
一、右揭犯罪事實，業據被告乙○○於偵查及本院審理中坦承不諱，核與被害人高祿
    翔於本院所陳述（見本院九十年度訴字第三七一號民事卷）、證人丙○○所證述
    之情節相符。而被告於本院九十年度訴字第三七一號花蓮區中小企業銀行訴請被
    告高祿翔清償債務案件中，亦以證人身分作證坦承此部分犯行，並有被告所偽造
    之貸款申請書、花蓮區中小企業銀行開戶申請資料、借款契約、本票影本各一張
    附卷可稽。又法務部調查局經鑑定結果，認本案借款契約及本票上「高祿翔」之
    筆跡與被告書寫之「高祿翔」之筆跡經比對結果，筆劃特徵不符，判非同一人所
    書等情，有法務部調查局九十一年一月二十三日調科貳字第９００８２７３７鑑
    定通知書一份在卷可參（見本院九十年度訴字第三七一號卷第二二三頁），與被
    告所述係請他人在上開文件上簽署高祿翔姓名等語相符。足徵被告自白與事實相
    符，應堪採信。本件事證明確，被告犯行堪予認定。
二、被告乙○○偽造貸款申請書、開戶資料、借款契約及本票等，持向花蓮區中小企
    業銀行申請貸款，致花蓮區中小企業銀行誤認係高祿翔申請，而交付貸款金額八
    十萬元予乙○○，自足生損害於高祿翔及花蓮區中小企業銀行。核被告乙○○所
    為，係犯有刑法第二百十六條、第二百十條偽造文書罪、第二百零一條偽造有價
    證券罪、第三百三十九條第一項詐欺取財罪。檢察官雖漏未論述被告涉犯詐欺取
    財罪，然起訴事實業已載明此部分犯行，本院自應依法論處。被告與不詳姓名之
    成年人，就上開犯行，有犯意之聯絡與行為之分擔，為共同正犯。被告利用不知
    情之丙○○持偽造之私文書及偽造之本票向花蓮區中小企業銀行申請貸款，為間
    接正犯。又被告偽造署押、盜用印章，為偽造私文書、偽造有價證券之部分行為
    ，不另論罪；而被告偽造私文書、本票後並進而持以行使，其偽造私文書、行使
    偽造有價證券之低度行為均應為行使偽造私文書、偽造有價證券之高度行為所吸
    收，亦不另論罪。被告先後二次行使偽造私文書之犯行，時間緊接，觸犯構成要
    件相同之罪，顯係基於概括犯意為之，應依連續犯之規定論以一罪，並依法加重
    其刑。檢察官雖漏未論及被告偽造貸款申請書之犯行，惟此部分與已起訴之偽造
    開戶申請書、借款契約書有連續犯之裁判上一罪關係，本院自應併予審究。被告
    所犯上開三罪間，有方法結果之牽連關係，應依刑法第五十五條之規定，從一重
    之偽造有價證券罪處斷。爰審酌被告犯罪之動機、目的、手段、詐得之金額，犯
    罪後坦承犯行，態度尚佳等一切情狀，量處如主文所示之刑，以示懲儆。被告所
    偽造之貸款申請書、花蓮區中小企業銀行開戶申請資料、借款契約各一張，業已
    交予花蓮區中小企業銀行，並非被告所有，自無從宣告沒收，惟於貸款申請書、
    開戶申請資料及借款契約上偽造之「高祿翔」署名各二枚、一枚、三枚，係偽造
    之署押，不問屬於犯人與否，均應依刑法第二百十九條規定宣告沒收；至上開文
    件上之「高祿翔」印文，因該印章本即供被告以如新洗車行名義收受郵件之用，
    並非偽造之印章，故被告雖盜用該印章於上開文件，仍非屬偽造之印文，故無須
    宣告沒收。而被告所偽造面額八十萬元之本票一張，因其上尚有共同發票人林秋
    香真正之簽名及印文，僅高祿翔簽名及印文部分係屬偽造，故僅就該本票上偽造
    之高祿翔簽名及印文各二枚，依刑法第二百零五條宣告沒收。
據上論斷，應依刑事訴訟法第二百九十九條第一項前段，刑法第二十八條、第五十六
條、第二百零一條第一項、第二百十六條、第二百十條、第三百三十九條第一項、第
五十五條、第二百零五條、第二百十九條，罰金罰鍰提高標準條例第一條前段，判決
如主文。
本案經檢察官丁○○到庭執行職務。
中      華      民      國    九十二    年      七      月     十八     日
                              臺灣花蓮地方法院刑事庭
                                  法  官  李  世  華
右正本證明與原本無異。
如對本判決不服，應於送達後十日內，向本院提出上訴狀。（應抄附繕本）告訴人或
被害人如對於本判決不服者，應具備理由請求檢察官上訴，其上訴期間之計算係以檢
察官收受判決正本之日期為準。
                                  法院書記官
中      華      民      國    九十二    年      七      月    二十一    日
附錄本判決論罪之法律條文：
刑法第二百零一條第一項：
意圖供行使之用，而偽造、變造公債票，公司股票或其他有價證券者，處三年以上十
年以下有期徒刑，得併三千元以下罰金。
刑法第二百十六條：
行使第二百十條至第二百十五條之文書者，依偽造、變造文書或登載不實事項或使登
載不實事項之規定處斷。
刑法第二百十條：
偽造、變造私文書，足以生損害於公眾或他人者，處五年以下有期徒刑。
刑法第三百三十九條第一項：
意圖為自己或第三人不法之所有，以詐術使人將本人或第三人之物交付者，處五年以
下有期徒刑、拘役或科或併科一千元以下罰金。
刑法第二百零五條：
偽造、變造之有價證券、郵票或印花稅票及前條之器械、原料，不問屬於犯人與否，
沒收之。
刑法第二百十九條：
偽造之印章、印文或署押，不問屬於犯人與否，沒收之。


司法院資訊處製作；財團法人民間司法改革基金會備份。
